ACORDAO-COMPLETO-2482678

ACÓRDÃO 8877/2021 ATA 22/2021 - PRIMEIRA CÂMARA

Vistos, relatados e discutidos estes autos de processo de tomada de contas especial instaurada em razão da não comprovação da regular aplicação dos recursos repassados pela União, por intermédio do Fundo Nacional de Assistência Social - FNAS, no exercício de 2012,
ACORDAM os Ministros do Tribunal de Contas da União, reunidos em sessão da Primeira Câmara, ante as razões expostas pelo relator, em:
9.1. com fundamento nos arts. 1º, inciso I, e 16, inciso III, alínea "c", da Lei 8.443/1992 c/c os arts. 19 e 23, inciso III, da mesma Lei, e com os arts. 1º, inciso I, 209, inciso III, 210 e 214, inciso III, do RITCU, julgar irregulares as contas do sr. Abelardo Antônio Coutinho, falecido (XXX.580.294-XX) , condenando-o ao pagamento das quantias abaixo discriminadas, com a fixação do prazo de 15 (quinze) dias, a contar da notificação, para comprovar, perante o Tribunal (art. 214, inciso III, alínea "a", do RITCU) , o recolhimento da dívida aos cofres do Fundo Nacional de Assistência Social, atualizada monetariamente e acrescida dos juros de mora, calculados a partir das datas indicadas até a do efetivo recolhimento, na forma prevista na legislação em vigor: 
	Data da Ocorrência
	Valor original (R$) 

	6/2/2012
	                        504,00 

	8/2/2012
	 1.428.00 

	8/2/2012
	 1.428.00 

	10/2/2012
	                     2.117,01 

	10/2/2012
	                        459,80 

	7/3/2012
	                        768,00 

	7/3/2012
	                        504,00 

	7/3/2012
	                        504,00 

	7/3/2012
	                        504,00 

	7/3/2012
	                        504,00 

	7/3/2012
	                        504,00 

	7/3/2012
	                        504,00 

	7/3/2012
	                        504,00 

	7/3/2012
	                        504,00 

	15/3/2012
	                        498,12 

	15/3/2012
	                     2.202,08 

	10/4/2012
	                        768,00 

	10/4/2012
	                        522,48 

	10/4/2012
	                        522,48 

	10/4/2012
	                        522,48 

	10/4/2012
	                        522,48 

	10/4/2012
	                        522,48 

	10/4/2012
	                       522,48 

	10/4/2012
	                        522,48 

	10/4/2012
	                        522,48 

	12/4/2012
	                        448,58 

	12/4/2012
	                       418,62 

	11/5/2012
	                        600,94 

	11/5/2012
	                        599,62 

	24/5/2012
	                        796,16 

	24/5/2012
	                       522,48 

	24/5/2012
	                       522,48 

	24/5/2012
	                        522,48 

	24/5/2012
	                        522,48 

	24/5/2012
	                        522,48 

	24/5/2012
	                        522,48 

	24/5/2012
	                        522,48 

	24/5/2012
	                        522,48 

	27/6/2012
	                       796,16 

	27/6/2012
	                        522,48 

	27/6/2012
	                        522,48 

	27/6/2012
	                        522,48 

	27/6/2012
	                        522,48 

	27/6/2012
	                        522,48 

	27/6/2012
	                        522,48 

	27/6/2012
	                        522,48 

	27/6/2012
	                        522,48 

	18/7/2012
	                       798,16 

	18/7/2012
	                       522,48 

	18/7/2012
	                        522,48 

	18/7/2012
	                        522,48 

	18/7/2012
	                        522,48 

	18/7/2012
	                        522,48 

	18/7/2012
	                        522,48 

	18/7/2012
	                        522,48 

	18/7/2012
	                        522,48 

	24/7/2012
	                     1.921,08 

	24/7/2012
	                        422,26 

	24/7/2012
	                        351,08 

	9/8/2012
	                        680,00 

	9/8/2012
	                        696,64 

	9/8/2012
	                        522,48 

	9/8/2012
	                        522,48 

	9/8/2012
	                        522,48 

	9/8/2012
	                        522,48 

	9/8/2012
	                        522,48 

	9/8/2012
	                        522,48 

	9/8/2012
	                        522,48 

	10/8/2012
	                        929,82 

	3/9/2012
	                        264,56 

	3/9/2012
	                     1.845,46 

	3/9/2012
	                        522,48 

	3/9/2012
	                        522,48 

	3/9/2012
	                        522,48 

	3/9/2012
	                        522,48 

	3/9/2012
	                        522,48 

	3/9/2012
	                        522,48 

	3/9/2012
	                        522,48 

	4/9/2012
	                        795,16 

	4/9/2012
	                       522,48 

	28/9/2012
	                        500,00 

	1º/10/2012
	                        796,16 

	1º/10/2012
	                        522,48 

	1º/10/2012
	                        522,48 

	1º/10/2012
	                        522,48 

	1º/10/2012
	                        522,48 

	1º/10/2012
	                        522,48 

	1º/10/2012
	                        522,48 

	1º/10/2012
	                        522,48 

	1º/10/2012
	                        522,48 

	24/10/2012
	                     1.269,06 

	24/10/2012
	                     1.468,88 

	24/10/2012
	                     2.891,32 

	12/11/2012
	                     2.199,20 

	5/12/2012
	                        796,16 

	5/12/2012
	                        522,48 

	5/12/2012
	                        522,48 

	5/12/2012
	                        522,48 

	5/12/2012
	                       522,48 

	5/12/2012
	                        522,48 

	5/12/2012
	                        522,48 

	5/12/2012
	                        522,48 

	5/12/2012
	                        522,48 

	20/1/2012
	                    3.296,24 

	20/1/2012
	                     3.525,12 

	20/1/2012
	                        441,00 

	8/2/2012
	                        945,00 

	8/2/2012
	                        504,00 

	8/2/2012
	45,00 

	8/2/2012
	                       756,00 

	10/2/2012
	                     2.123,18 

	10/2/2012
	                       421,39 

	7/3/2012
	                        945,00 

	7/3/2012
	                        504,00 

	7/3/2012
	                        945,00 

	7/3/2012
	                        756,00 

	10/4/2012
	                        945,00 

	10/4/2012
	                        504,00 

	10/4/2012
	                        945,00 

	10/4/2012
	                        756,00 

	12/4/2012
	                     1.804,58 

	12/4/2012
	                     1.151,30 

	26/4/2012
	                        945,00 

	26/4/2012
	                        504,00 

	26/4/2012
	                        945,00 

	26/4/2012
	                        756,00 

	11/5/2012
	                      599,62 

	11/5/2012
	                        600,94 

	24/5/2012
	                       945,00 

	24/5/2012
	                        504,00 

	24/5/2012
	                       945,00 

	24/5/2012
	                        756,00 

	27/6/2012
	                        945,00 

	27/6/2012
	                        504,00 

	27/6/2012
	                        945,00 

	27/6/2012
	                        756,00 

	24/7/2012
	                     1.464,68 

	24/7/2012
	                       498,34 

	24/7/2012
	                     1.541,26 

	24/7/2012
	                        379,47 

	24/7/2012
	                        945,00 

	24/7/2012
	                        504,00 

	24/7/2012
	                        945,00 

	24/7/2012
	                        756,00 

	3/9/2012
	                        945,00 

	3/9/2012
	                      504,00 

	3/9/2012
	                        945,00 

	3/9/2012
	                        756,00 

	1º/10/2012
	                        945,00 

	1º/10/2012
	                        504,00 

	1º/10/2012
	                        945,00 

	1º/10/2012
	                        756,00 

	29/10/2012
	                     2.999,76 

	29/10/2012
	                     1.560,12 

	29/10/2012
	                     2.948,06 

	22/11/2012
	                        756,00 

	22/11/2012
	                        945,00 

	22/11/2012
	                        504,00 

	22/11/2012
	                       945,00 

	12/12/2012
	                        756,00 

	12/12/2012
	                        945,00 

	12/12/2012
	                        504,00 

	12/12/2012
	                        945,00 

	20/1/2012
	                     1.654,36 

	25/1/2012
	                        802,40 

	25/1/2012
	                        457,80 

	25/1/2012
	                        457,80 

	25/1/2012
	                        457,80 

	25/1/2012
	                        504,00 

	25/1/2012
	                        457,80 

	25/1/2012
	                        504,00 

	25/1/2012
	                        457,80 

	25/1/2012
	                        457,80 

	25/1/2012
	                        457,80 

	25/1/2012
	1.945,00 

	12/3/2012
	                     2.000,00 

	15/3/2012
	                     2.462,76 

	15/3/2012
	                        568,10 

	15/3/2012
	                     1.054,84 

	16/4/2012
	                        895,68 

	16/4/2012
	                        522,48 

	16/4/2012
	                        522,48 

	16/4/2012
	                        522,48 

	16/4/2012
	                        522,48 

	16/4/2012
	                        522,48 

	16/4/2012
	                        522,48 

	16/4/2012
	                        522,48 

	16/4/2012
	522,48 

	16/4/2012
	                        522,48 

	16/4/2012
	                        895,68 

	26/4/2012
	                        522,48 

	26/4/2012
	                        522,48 

	26/4/2012
	                        522,48 

	26/4/2012
	                       522,48 

	26/4/2012
	                        522,48 

	26/4/2012
	                        522,48 

	26/4/2012
	                        522,48 

	26/4/2012
	                       522,48 

	26/4/2012
	                        522,48 

	11/5/2012
	                     2.969,60 

	11/5/2012
	                        298,70 

	4/6/2012
	                        895,68 

	4/6/2012
	                       522,48 

	4/6/2012
	                        522,48 

	4/6/2012
	                        522,48 

	4/6/2012
	                        522,48 

	4/6/2012
	                        522,48 

	4/6/2012
	                        522,48 

	4/6/2012
	                        522,48 

	4/6/2012
	                        522,48 

	4/6/2012
	                       522,48 

	4/7/2012
	                        895,68 

	4/7/2012
	                        522,48 

	4/7/2012
	                        522,48 

	4/7/2012
	                        522,48 

	4/7/2012
	                        522,48 

	4/7/2012
	                        522,48 

	4/7/2012
	                        522,48 

	4/7/2012
	                        522,48 

	4/7/2012
	                        522,48 

	10/7/2012
	                        522,48 

	18/7/2012
	                        895,68 

	18/7/2012
	                        522,48 

	18/7/2012
	                        522,48 

	18/7/2012
	                        522,48 

	18/7/2012
	                        522,48 

	18/7/2012
	                        522,48 

	18/7/2012
	                        522,48 

	18/7/2012
	                        522,48 

	18/7/2012
	                        522,48 

	18/7/2012
	                        522,48 

	24/7/2012
	                     2.678,90 

	24/7/2012
	                        384,48 

	24/7/2012
	                        479,08 

	9/8/2012
	                        895,68 

	9/8/2012
	                        522,48 

	9/8/2012
	                        522,48 

	9/8/2012
	                       522,48 

	9/8/2012
	                        522,48 

	9/8/2012
	                        522,48 

	9/8/2012
	                        522,48 

	9/8/2012
	                        522,48 

	9/8/2012
	                        522,48 

	9/8/2012
	                        522,48 

	10/8/2012
	                     2.520,16 

	17/9/2012
	                        895,68 

	17/9/2012
	                        522,48 

	17/9/2012
	                        522,48 

	17/9/2012
	                        522,48 

	17/9/2012
	                        522,48 

	17/9/2012
	                        522,48 

	17/9/2012
	                        522,48 

	17/9/2012
	                        522,48 

	17/9/2012
	522,48 

	17/9/2012
	                        522,48 

	9/10/2012
	                    2.868,04 

	9/10/2012
	                        895,68 

	9/10/2012
	                        522,48 

	9/10/2012
	                        522,48 

	9/10/2012
	                        522,48 

	9/10/2012
	                        522,48 

	9/10/2012
	                        522,48 

	9/10/2012
	                        522,48 

	9/10/2012
	                        522,48 

	9/10/2012
	                        522,48 

	9/10/2012
	                       522,48 

	19/11/2012
	                        895,68 

	19/11/2012
	                        522,48 

	19/11/2012
	                        522,48 

	19/11/2012
	                       522,48 

	19/11/2012
	                       522,48 

	19/11/2012
	                        522,48 

	19/11/2012
	                        522,48 

	19/11/2012
	                       522,48 

	19/11/2012
	                        522,48 

	19/11/2012
	                        522,48 

	20/11/2012
	                     1.500,00 

	12/12/2012
	                       895,68 

	12/12/2012
	                        522,48 

	12/12/2012
	                        522,48 

	12/12/2012
	                        522,48 

	12/12/2012
	                        522,48 

	12/12/2012
	                        522,48 

	12/12/2012
	                        522,48 

	12/12/2012
	                        522,48 

	12/12/2012
	                       522,48 

9.2. autorizar, nos termos do art. 28, inciso II, da Lei 8.443/1992, a cobrança judicial da dívida, caso não seja atendida a notificação;
9.3. autorizar, caso solicitado, o pagamento das dívidas em até 36 (trinta e seis) parcelas mensais e consecutivas, nos termos do art. 26 da Lei 8.443/1992 c/c o art. 217 do RITCU, fixando o prazo de 15 (quinze) dias, a contar do recebimento da notificação, para comprovação perante o Tribunal do recolhimento da primeira parcela, e de 30 (trinta) dias, a contar da parcela anterior, para comprovação do recolhimento das demais parcelas, devendo incidir sobre cada valor mensal, atualizado monetariamente, os juros de mora devidos, na forma prevista na legislação em vigor;
9.4. alertar ao responsável que a inadimplência de qualquer parcela acarretará o vencimento antecipado do saldo devedor;
9.5. dar ciência da presente deliberação ao Procurador-Chefe da Procuradoria da República no Estado da Paraíba, nos termos do § 3º do art. 16 da Lei 8.443/1992 c/c o § 7º do art. 209 do RITCU; e
9.6. dar ciência do presente acórdão ao responsável e ao Ministério da Cidadania.

Tomada de contas especial decorrente da impugnação total das despesas realizadas com recursos repassados por força dos programas de Proteção Social Básica - PSB e de Proteção Social Especial - PSE.

Primeira Câmara

Prefeitura Municipal de Puxinanã/PB

3. Interessados/Responsáveis:
3.1. Interessado: Secretaria Especial do Desenvolvimento Social
3.2. Responsável: Espólio de Abelardo Antônio Coutinho (XXX.580.294-XX)

13.1. Ministros presentes: Walton Alencar Rodrigues (Presidente), Benjamin Zymler (Relator), Vital do Rêgo e Jorge Oliveira.
13.2. Ministros-Substitutos presentes: Augusto Sherman Cavalcanti e Weder de Oliveira.

PRU-5

TRIBUNAL DE CONTAS DA UNIÃO

BENJAMIN ZYMLER

Adoto como relatório, com alguns ajustes de forma, a instrução elaborada no âmbito da Secretaria de Controle Externo de Tomada de Contas Especial (SecexTCE) , inserta à peça 16:
"INTRODUÇÃO
Cuidam os autos de tomada de contas especial instaurada pelo Fundo Nacional de Assistência Social/Ministério do Desenvolvimento Social e Combate à Fome em desfavor de Abelardo Antônio Coutinho, ex-prefeito do Município de Puxinanã (gestão: 2009-2012) , em razão da impugnação total das despesas realizadas com recursos repassados ao referido município, na modalidade fundo a fundo, à conta dos programas Proteção Social Básica (PSB) e Proteção Social Especial (PSE) , no exercício de 2012, conforme disposto na Portaria do MDS  625/2010 (peça 2, p. 3) 
HISTÓRICO
2.	Os recursos para a consecução deste objeto foram repassados ao referido município, no exercício de 2012, no total de R$ 205.837,50 (peça 2, p. 43) , conforme as ordens bancárias relacionadas à peça 2, p. 15.
3.	O órgão repassador, ao analisar o Demonstrativo Sintético de Execução Financeira de 2012 e o Parecer do Conselho Municipal de Assistência Social (CMAS) , constatou que o município cumpriu com a obrigação de prestar contas (peça 2, p. 26) .
4.	No entanto, o Ministério Público Federal, por intermédio do Ofício 395/2014-MPF/PRM-CG, de 7/3/2014 (peça 2, p. 24-25) , solicitou a apuração de denúncia de supostas irregularidades na execução do Programa de Erradicação do Trabalho Infantil - PETI e Projovem Urbano. Além disso, constatou-se inconsistências nos dados registrados nos pisos/programas Projovem Adolescente, Piso Básico Fixo e Piso Variável de Média Complexidade. 
5.	Desta forma, foram enviados o Ofício 2.209/CGPC/DEFNAS/SNAS/MDS à Prefeitura de Puxinanã (peça 2, p. 29-30) e o Ofício 2.210/CGPC/DEFNAS/SNAS/MDS ao CMAS (peça 2, p. 32-33) para apresentarem documentação comprobatória (notas fiscais, extratos bancários, notas de empenho, relação de pagamento) do Programa de Erradicação do Trabalho Infantil (PETI) , relativo ao exercício de 2012, de modo que ficasse evidenciado o nexo causal entre a tal documentação e os valores debitados no extrato bancário, como forma de demonstrar a boa e regular aplicação dos recursos repassados e/ou restituir os recursos aos cofres públicos.
6.	Na Nota Técnica 4.308/2015 - CPCRFF/CGPC/DEFNAS, emitida pela Coordenação de Prestação de Contas de Repasse Fundo a Fundo (peça 2, p. 43-54) , em 7/10/2015, informou-se o valor repassado de R$ 202.837,50, bem como se consignou que o município tinha um saldo remanescente em conta corrente no montante de R$ 13.755,71, dispondo, assim, de um total de R$ 219.593,21. Ademais, registrou-se que o Demonstrativo Sintético não apresentava os valores de forma correta: no Projovem Adolescente-PBV I, a movimentação financeira foi de R$ 69.406,33 e não R$ 73.718,97, como constava no Demonstrativo Sintético, enquanto que, no Piso Básico Fixo, a movimentação foi de R$ 60.005,06 e não R$ 64.535,06 e, no Piso Variável de Média Complexidade-PETI, a movimentação foi de R$ 84.379,02 e não os R$ 91.379,22 do Demonstrativo Sintético.
7.	A notificação ao responsável, Sr. Abelardo Antônio Coutinho, aconteceu por intermédio do Ofício 6.284/CGPC/DEFNAS/SNAS/MDS, de 8/10/2015 (peça 2, p. 68-78) .
8.	Na Nota Técnica 653-CPCRFF/CGPC/DEFNAS (peça 3, p. 48) , de 4/4/2016, consignou-se a notificação dos responsáveis e o posicionamento da prefeita Lúcia de Fátima Aires Miranda de que, no início de sua gestão, não houve transição de mandato e tampouco a gestão anterior deixou, nos arquivos municipais, documentação referente ao exercício de 2012. Considerando que não houve regularização das impropriedades pelo responsável, foi sugerida sua notificação a respeito da abertura de tomada de contas especial. 
9.	Na Nota Técnica 1.103/2016-CPCRF/CGPC/DEFNAS (peça 2, p. 3-6) , salientou-se que, até 15/6/2016, não havia ocorrido a manifestação dos gestores ou do CMAS, regularizando as impropriedades/irregularidades de forma a ficar evidenciado o nexo causal entre a documentação comprobatória e a movimentação financeira das contas. Nessa nota, indica-se como responsável o Sr. Abelardo Antônio Coutinho e estão elencadas as notificações enviadas (peça 2, p. 5) , bem como valor devido original de R$ 213.957,81, da forma que se segue:
	ORIGEM DO DÉBITO
	MOTIVO
	VALOR ORIGINAL (R$) 
	DATA INICIAL

	Projovem Adolescente -
PBVI
	Impugnação de Despesas
	69.406,33
	6/2/2012

	Piso Básico Fixo
	Impugnação de Despesas
	60.005,06
	20/1/2012

	Piso Variável de Média Complexidade - PETI
	Impugnação de Despesas
	84.379,02
	20/1/2012

	Tarifas Bancárias
	Impugnação de Despesas
	167,40
	20/1/2012

10. O Termo de Reprovação Parcial à peça 2, p. 9, e o despacho à peça 2, p. 10, corroboraram a instauração desta TCE.
11. O Relatório de TCE do órgão repassador (peça 4, p. 9-16) também quantifica o dano pelo mesmo montante original de R$ 213.957,81 e indica o mesmo responsável apontado acima.
12. A Secretaria Federal de Controle Interno da CGU, consoante relatório e certificado de auditoria inseridos à peça 4, p. 20-24, com a anuência da autoridade ministerial competente (peça 4, p. 32) , fundamentando-se nas ocorrências retrocitadas, posicionou-se pela irregularidade das contas, com imputação do débito ao responsável.
13. Na instrução de peça 5, analisando-se os documentos constantes dos autos, verificou-se a necessidade de realizar a citação do responsável, nos moldes abaixo:
'Irregularidade: Impugnação total das despesas realizadas com recursos repassados à Prefeitura Municipal de Puxinanã/PB, na modalidade fundo a fundo, à conta dos Programas Proteção Social Básica (PSB) e Proteção Social Especial (PSE) , no exercício de 2012, em razão da ausência da documentação comprobatória das despesas, a saber: notas de empenho, notas fiscais, cópias de cheques, extratos bancários, relação de pagamento, entre outros. As irregularidades estão consignadas na Nota Técnica 1103/2016-CPCRF/CGPC/DEFNAS (peça 2, p. 3-6) e constatadas em razão de denúncia encaminhada pelo Ministério Público Federal, por intermédio do Ofício 395/2014-MPF/PRM-CG, de 07/03/2014, (peça 2, p. 24-25) .
 Dispositivos violados: art. 70, parágrafo único, da Constituição Federal, art. 93 do Decreto-Lei 200/1967 e art. 6° da Portaria MDS 625, de 10 de agosto de 2010.
	PROGRAMA
	DATA
	HISTÓRICO
	VALOR (R$) 
	SUBTOTAL

	Ag 24.694
Conta Corrente 104.892 - Projovem Adolescente PBVI
	6/2/2012
	Emissão de Doc
	504,00
	
		8/2/2012
	Transferência on line
	1.428.00
	
		8/2/2012
	Emissão de Doc
	1.428.00
	
		10/2/2012
	Transferência on line
	2.117,01
	
		10/2/2012
	Transferência on line
	459,80
	
		7/3/2012
	Transferência on line
	768,00
	
		7/3/2012
	Transferência on line
	504,00
	
		7/3/2012
	Transferência on line
	504,00
	
		7/3/2012
	Transferência on line
	504,00
	
		7/3/2012
	Transferência on line
	504,00
	
		7/3/2012
	Transferência on line
	504,00
	
		7/3/2012
	Transferência on line
	504,00
	
		7/3/2012
	Transferência on line
	504,00
	
		7/3/2012
	Emissão de Doc
	504,00
	
		15/3/2012
	Transferência on line
	498,12
	
		15/3/2012
	Transferência on line
	2.202,08
	
		10/4/2012
	Transferência on line
	768,00
	
		10/4/2012
	Transferência on line
	522,48
	
		10/4/2012
	Transferência on line
	522,48
	
		10/4/2012
	Transferência on line
	522,48
	
		10/4/2012
	Transferência on line
	522,48
	
		10/4/2012
	Transferência on line
	522,48
	
		10/4/2012
	Transferência on line
	522,48
	
		10/4/2012
	Transferência on line
	522,48
	
		10/4/2012
	Emissão de Doc
	522,48
	
		12/4/2012
	Transferência on line
	448,58
	
		12/4/2012
	Transferência on line
	418,62
	
		11/5/2012
	Transferência on line
	600,94
	
		11/5/2012
	Transferência on line
	599,62
	
		24/5/2012
	Transferência on line
	796,16
	
		24/5/2012
	Transferência on line
	522,48
	
		24/5/2012
	Transferência on line
	522,48
	
		24/5/2012
	Transferência on line
	522,48
	
		24/5/2012
	Transferência on line
	522,48
	
		24/5/2012
	Transferência on line
	522,48
	
		24/5/2012
	Transferência on line
	522,48
	
		24/5/2012
	Transferência on line
	522,48
	
		24/5/2012
	Emissão de Doc
	522,48
	
		27/6/2012
	Transferência on line
	796,16
	
		27/6/2012
	Transferência on line
	522,48
	
		27/6/2012
	Transferência on line
	522,48
	
		27/6/2012
	Transferência on line
	522,48
	
		27/6/2012
	Transferência on line
	522,48
	
		27/6/2012
	Transferência on line
	522,48
	
		27/6/2012
	Transferência on line
	522,48
	
		27/6/2012
	Transferência on line
	522,48
	
		27/6/2012
	Emissão de Doc
	522,48
	
		18/7/2012
	Transferência on line
	798,16
	
		18/7/2012
	Transferência on line
	522,48
	
		18/7/2012
	Transferência on line
	522,48
	
		18/7/2012
	Transferência on line
	522,48
	
		18/7/2012
	Transferência on line
	522,48
	
		18/7/2012
	Transferência on line
	522,48
	
		18/7/2012
	Transferência on line
	522,48
	
		18/7/2012
	Transferência on line
	522,48
	
		18/7/2012
	Emissão de Doc
	522,48
	
		24/7/2012
	Transferência on line
	1.921,08
	
		24/7/2012
	Transferência on line
	422,26
	
		24/7/2012
	Transferência on line
	351,08
	
		9/8/2012
	Transferência on line
	680,00
	
		9/8/2012
	Transferência on line
	696,64
	
		9/8/2012
	Transferência on line
	522,48
	
		9/8/2012
	Transferência on line
	522,48
	
		9/8/2012
	Transferência on line
	522,48
	
		9/8/2012
	Transferência on line
	522,48
	
		9/8/2012
	Transferência on line
	522,48
	
		9/8/2012
	Transferência on line
	522,48
	
		9/8/2012
	Emissão de Doc
	522,48
	
		10/8/2012
	Transferência on line 
	929,82
	
		3/9/2012
	Transferência on line
	264,56
	
		3/9/2012
	Transferência on line
	1.845,46
	
		3/9/2012
	Transferência on line
	522,48
	
		3/9/2012
	Transferência on line
	522,48
	
		3/9/2012
	Transferência on line
	522,48
	
		3/9/2012
	Transferência on line
	522,48
	
		3/9/2012
	Transferência on line
	522,48
	
		3/9/2012
	Transferência on line
	522,48
	
		3/9/2012
	Emissão de Doc
	522,48
	
		4/9/2012
	Transferência on line
	795,16
	
		4/9/2012
	Transferência on line
	522,48
	
		28/9/2012
	Transferência on line
	500,00
	
		1º/10/2012
	Transferência on line
	796,16
	
		1º/10/2012
	Transferência on line
	522,48
	
		1º/10/2012
	Transferência on line
	522,48
	
		1º/10/2012
	Transferência on line
	522,48
	
		1º/10/2012
	Transferência on line
	522,48
	
		1º/10/2012
	Transferência on line
	522,48
	
		1º/10/2012
	Transferência on line
	522,48
	
		1º/10/2012
	Transferência on line
	522,48
	
		1º/10/2012
	Emissão de Doc
	522,48
	
		24/10/2012
	Transferência on line
	1.269,06
	
		24/10/2012
	Transferência on line
	1.468,88
	
		24/10/2012
	Transferência on line
	2.891,32
	
		12/11/2012
	Transferência on line
	2.199,20
	
		5/12/2012
	Transferência on line
	796,16
	
		5/12/2012
	Transferência on line
	522,48
	
		5/12/2012
	Transferência on line
	522,48
	
		5/12/2012
	Transferência on line
	522,48
	
		5/12/2012
	Transferência on line
	522,48
	
		5/12/2012
	Transferência on line
	522,48
	
		5/12/2012
	Transferência on line
	522,48
	
		5/12/2012
	Transferência on line
	522,48
	
		5/12/2012
	Transferência on line
	522,48
	
					69.406,33

	Conta Corrente 10.024-2
Piso Básico Fixo
	20/1/2012
	Transferência on line
	3.296,24
	
		20/1/2012
	Transferência on line
	3.525,12
	
		20/1/2012
	Emissão de Doc
	441,00
	
		8/2/2012
	Transferência on line
	945,00
	
		8/2/2012
	Transferência on line
	504,00
	
		8/2/2012
	Transferência on line
	945,00
	
		8/2/2012
	Emissão de Doc
	756,00
	
		10/2/2012
	Transferência on line
	2.123,18
	
		10/2/2012
	Transferência on line
	421,39
	
		7/3/2012
	Transferência on line
	945,00
	
		7/3/2012
	Transferência on line
	504,00
	
		7/3/2012
	Transferência on line
	945,00
	
		7/3/2012
	Emissão de Doc
	756,00
	
		10/4/2012
	Transferência on line 
	945,00
	
		10/4/2012
	Transferência on line
	504,00
	
		10/4/2012
	Transferência on line
	945,00
	
		10/4/2012
	Emissão de Doc
	756,00
	
		12/4/2012
	Transferência on line
	1.804,58
	
		12/4/2012
	Transferência on line
	1.151,30
	
		26/4/2012
	Transferência on line
	945,00
	
		26/4/2012
	Transferência on line
	504,00
	
		26/4/2012
	Transferência on line
	945,00
	
		26/4/2012
	Emissão de Doc 
	756,00
	
		11/5/2012
	Transferência on line
	599,62
	
		11/5/2012
	Transferência on line
	600,94
	
		24/5/2012
	Transferência on line
	945,00
	
		24/5/2012
	Transferência on line
	504,00
	
		24/5/2012
	Transferência on line
	945,00
	
		24/5/2012
	Emissão de Doc 
	756,00
	
		27/6/2012
	Transferência on line
	945,00
	
		27/6/2012
	Transferência on line
	504,00
	
		27/6/2012
	Transferência on line
	945,00
	
		27/6/2012
	Emissão de Doc
	756,00
	
		24/7/2012
	Transferência on line
	1.464,68
	
		24/7/2012
	Transferência on line
	498,34
	
		24/7/2012
	Transferência on line
	1.541,26
	
		24/7/2012
	Transferência on line
	379,47
	
		24/7/2012
	Transferência on line
	945,00
	
		24/7/2012
	Transferência on line
	504,00
	
		24/7/2012
	Transferência on line
	945,00
	
		24/7/2012
	Emissão de Doc
	756,00
	
		3/9/2012
	Transferência on line
	945,00
	
		3/9/2012
	Transferência on line
	504,00
	
		3/9/2012
	Transferência on line
	945,00
	
		3/9/2012
	Emissão de Doc
	756,00
	
		1º/10/2012
	Transferência on line
	945,00
	
		1º/10/2012
	Transferência on line
	504,00
	
		1º/10/2012
	Transferência on line
	945,00
	
		1º/10/2012
	Emissão de Doc
	756,00
	
		29/10/2012
	Transferência on line
	2.999,76
	
		29/10/2012
	Transferência on line
	1.560,12
	
		29/10/2012
	Transferência on line
	2.948,06
	
		22/11/2012
	Transferência on line
	756,00
	
		22/11/2012
	Transferência on line
	945,00
	
		22/11/2012
	Transferência on line
	504,00
	
		22/11/2012
	Transferência on line
	945,00
	
		12/12/2012
	Transferência on line
	756,00
	
		12/12/2012
	Transferência on line
	945,00
	
		12/12/2012
	Transferência on line
	504,00
	
		12/12/2012
	Transferência on line
	945,00
	
			60.005,06

	Conta Corrente 11.059-0
Piso Variável de Média Complexidade - PETI 
	20/1/2012
	Transferência on line
	1.654,36
	
		25/1/2012
	Transferência on line
	802,40
	
		25/1/2012
	Transferência on line
	457,80
	
		25/1/2012
	Transferência on line
	457,80
	
		25/1/2012
	Transferência on line
	457,80
	
		25/1/2012
	Transferência on line
	504,00
	
		25/1/2012
	Transferência on line
	457,80
	
		25/1/2012
	Transferência on line
	504,00
	
		25/1/2012
	Transferência on line
	457,80
	
		25/1/2012
	Transferência on line
	457,80
	
		25/1/2012
	Transferência on line
	457,80
	
		25/1/2012
	Transferência on line
	1.945,00
	
		12/3/2012
	Transferência on line
	2.000,00
	
		15/3/2012
	Transferência on line
	2.462,76
	
		15/3/2012
	Transferência on line
	568,10
	
		15/3/2012
	Transferência on line
	1.054,84
	
		16/4/2012
	Transferência on line
	895,68
	
		16/4/2012
	Transferência on line
	522,48
	
		16/4/2012
	Transferência on line
	522,48
	
		16/4/2012
	Transferência on line
	522,48
	
		16/4/2012
	Transferência on line
	522,48
	
		16/4/2012
	Transferência on line
	522,48
	
		16/4/2012
	Transferência on line
	522,48
	
		16/4/2012
	Transferência on line
	522,48
	
		16/4/2012
	Transferência on line
	522,48
	
		16/4/2012
	Transferência on line
	522,48
	
		16/4/2012
	Transferência on line
	895,68
	
		26/4/2012
	Transferência on line
	522,48
	
		26/4/2012
	Transferência on line
	522,48
	
		26/4/2012
	Transferência on line
	522,48
	
		26/4/2012
	Transferência on line
	522,48
	
		26/4/2012
	Transferência on line
	522,48
	
		26/4/2012
	Transferência on line
	522,48
	
		26/4/2012
	Transferência on line
	522,48
	
		26/4/2012
	Transferência on line
	522,48
	
		26/4/2012
	Transferência on line
	522,48
	
		11/5/2012
	Transferência on line
	2.969,60
	
		11/5/2012
	Transferência on line
	298,70
	
		4/6/2012
	Transferência on line
	895,68
	
		4/6/2012
	Transferência on line
	522,48
	
		4/6/2012
	Transferência on line
	522,48
	
		4/6/2012
	Transferência on line
	522,48
	
		4/6/2012
	Transferência on line
	522,48
	
		4/6/2012
	Transferência on line
	522,48
	
		4/6/2012
	Transferência on line
	522,48
	
		4/6/2012
	Transferência on line
	522,48
	
		4/6/2012
	Transferência on line
	522,48
	
		4/6/2012
	Transferência on line
	522,48
	
		4/7/2012
	Transferência on line
	895,68
	
		4/7/2012
	Transferência on line
	522,48
	
		4/7/2012
	Transferência on line
	522,48
	
		4/7/2012
	Transferência on line
	522,48
	
		4/7/2012
	Transferência on line
	522,48
	
		4/7/2012
	Transferência on line
	522,48
	
		4/7/2012
	Transferência on line
	522,48
	
		4/7/2012
	Transferência on line
	522,48
	
		4/7/2012
	Transferência on line
	522,48
	
		10/7/2012
	Transferência on line
	522,48
	
		18/7/2012
	Transferência on line
	895,68
	
		18/7/2012
	Transferência on line
	522,48
	
		18/7/2012
	Transferência on line
	522,48
	
		18/7/2012
	Transferência on line
	522,48
	
		18/7/2012
	Transferência on line
	522,48
	
		18/7/2012
	Transferência on line
	522,48
	
		18/7/2012
	Transferência on line
	522,48
	
		18/7/2012
	Transferência on line
	522,48
	
		18/7/2012
	Transferência on line
	522,48
	
		18/7/2012
	Transferência on line
	522,48
	
		24/7/2012
	Transferência on line
	2.678,90
	
		24/7/2012
	Transferência on line
	384,48
	
		24/7/2012
	Transferência on line
	479,08
	
		9/8/2012
	Transferência on line
	895,68
	
		9/8/2012
	Transferência on line
	522,48
	
		9/8/2012
	Transferência on line
	522,48
	
		9/8/2012
	Transferência on line
	522,48
	
		9/8/2012
	Transferência on line
	522,48
	
		9/8/2012
	Transferência on line
	522,48
	
		9/8/2012
	Transferência on line
	522,48
	
		9/8/2012
	Transferência on line
	522,48
	
		9/8/2012
	Transferência on line
	522,48
	
		9/8/2012
	Transferência on line
	522,48
	
		10/8/2012
	Transferência on line
	2.520,16
	
		17/9/2012
	Transferência on line
	895,68
	
		17/9/2012
	Transferência on line
	522,48
	
		17/9/2012
	Transferência on line
	522,48
	
		17/9/2012
	Transferência on line
	522,48
	
		17/9/2012
	Transferência on line
	522,48
	
		17/9/2012
	Transferência on line
	522,48
	
		17/9/2012
	Transferência on line
	522,48
	
		17/9/2012
	Transferência on line
	522,48
	
		17/9/2012
	Transferência on line
	522,48
	
		17/9/2012
	Transferência on line
	522,48
	
		9/10/2012
	Transferência on line
	2.868,04
	
		9/10/2012
	Transferência on line
	895,68
	
		9/10/2012
	Transferência on line
	522,48
	
		9/10/2012
	Transferência on line
	522,48
	
		9/10/2012
	Transferência on line
	522,48
	
		9/10/2012
	Transferência on line
	522,48
	
		9/10/2012
	Transferência on line
	522,48
	
		9/10/2012
	Transferência on line
	522,48
	
		9/10/2012
	Transferência on line
	522,48
	
		9/10/2012
	Transferência on line
	522,48
	
		9/10/2012
	Transferência on line
	522,48
	
		19/11/2012
	Transferência on line
	895,68
	
		19/11/2012
	Transferência on line
	522,48
	
		19/11/2012
	Transferência on line
	522,48
	
		19/11/2012
	Transferência on line
	522,48
	
		19/11/2012
	Transferência on line
	522,48
	
		19/11/2012
	Transferência on line
	522,48
	
		19/11/2012
	Transferência on line
	522,48
	
		19/11/2012
	Transferência on line
	522,48
	
		19/11/2012
	Transferência on line
	522,48
	
		19/11/2012
	Transferência on line
	522,48
	
		20/11/2012
	Transferência on line
	1.500,00
	
		12/12/2012
	Transferência on line
	895,68
	
		12/12/2012
	Transferência on line
	522,48
	
		12/12/2012
	Transferência on line
	522,48
	
		12/12/2012
	Transferência on line
	522,48
	
		12/12/2012
	Transferência on line
	522,48
	
		12/12/2012
	Transferência on line
	522,48
	
		12/12/2012
	Transferência on line
	522,48
	
		12/12/2012
	Transferência on line
	522,48
	
		12/12/2012
	Transferência on line
	522,48
	
		14/12/2012
	Transferência on line
	522,48
	
					84.379,02

	Tarifas bancárias
PBF
Conta Corrente - 10.024-2
	20/1/2012
	TAR DOC/TED Eletrônico
	8,00
	
		8/2/2012
	TAR DOC/TED Eletrônico
	8,00
	
		8/3/2012
	TAR DOC/TED Eletrônico
	8,00
	
		11/4/2012
	TAR DOC/TED Eletrônico
	8,00
	
		26/4/2012
	TAR DOC/TED Eletrônico
	8,00
	
		24/5/2012
	TAR DOC/TED Eletrônico
	8,00
	
		27/6/2012
	TAR DOC/TED Eletrônico
	8,00
	
		25/7/2012
	TAR DOC/TED Eletrônico
	8,00
	
		4/9/2012
	TAR DOC/TED Eletrônico
	8,00
	
		1º/10/2012
	TAR DOC/TED Eletrônico
	8,00
	
		7/2/2012
	TAR DOC/TED Eletrônico
	8,00
	
		8/2/2012
	TAR DOC/TED Eletrônico
	8,00
	
		8/3/2012
	TAR DOC/TED Eletrônico
	8,00
	
		11/4/2012
	TAR DOC/TED Eletrônico
	8,00
	
		24/5/2012
	TAR DOC/TED Eletrônico
	8,00
	
		27/6/2012
	TAR DOC/TED Eletrônico
	8,00
	
		18/7/2012
	TAR DOC/TED Eletrônico
	8,00
	
		9/8/2012
	TAR DOC/TED Eletrônico
	8,00
	
		4/9/2012
	TAR DOC/TED Eletrônico
	8,00
	
		1º/10/2012
	TAR DOC/TED Eletrônico
	8,00
	
		5/12/2012
	TAR DOC/TED Eletrônico
	7,40
	
					167,40

Responsável: Abelardo Antônio Coutinho (CPF XXX.580.294-XX) , ex-prefeito do Município de Puxinanã/PB, gestão 2009-2012
Conduta: não apresentou os documentos comprobatórios de despesas, solicitados pelo FNAS, a fim de comprovar a regularidade da aplicação dos recursos sob sua responsabilidade
Nexo de causalidade: a ausência de documentos comprobatórios das despesas realizadas não permite que se estabeleça um liame entre os recursos repassados e as despesas realizadas
Culpabilidade: é razoável afirmar que o responsável tinha consciência da ilicitude de seu ato e que, consideradas as responsabilidades e as normas a que estava subordinado na condição de prefeito, dele era exigível conduta diversa daquela que adotou, pois deveria ter apresentado a documentação da prestação de contas quando solicitado
14. Em cumprimento ao despacho do Ministro Relator (peça 8) , foi realizada a citação do responsável, conforme delineado abaixo:
a) Abelardo Antônio Coutinho:
	Comunicação: Ofício 1.052/2018/TCU-SECEX-PI (peça 10) 
Data da expedição: 19/7/2018
Data da Ciência: 7/8/2018
Nome do Recebedor: o próprio destinatário
Observação: comunicação encaminhada ao endereço da entidade constante do Cadastro Nacional das Pessoas Jurídicas da Receita Federal, sistema CNPJ, custodiado pelo TCU (peça 9) 
Fim do prazo para defesa: 22/8/2018

15. O responsável apresentou, por intermédio de advogado (procuração, peça 13) , tempestivamente, as alegações de defesa vistas à peça 12.
ANÁLISE DOS PRESSUPOSTOS DE PROCEDIBILIDADE DA IN/TCU 71/2012
Avaliação de Viabilidade do Exercício do Contraditório e Ampla Defesa
	16. Verifica-se que não houve o transcurso de mais de dez anos desde o fato gerador sem que tenha havido a notificação do responsável pela autoridade administrativa federal competente (art. 6º, inciso II, c/c art. 19 da IN/TCU 71/2012, modificada pela IN/TCU 76/2016) , uma vez que o fato gerador da irregularidade sancionada ocorreu de 20/1/2012 a 14/12/2012, e o responsável foi notificado sobre a irregularidade pela autoridade administrativa competente conforme abaixo:
	Abelardo Antônio Coutinho, por meio do Ofício acostado à peça 2, p. 68-78, recebido em 13/11/2015, conforme AR de peça 79.
Valor de Constituição da TCE 	
	17. Verifica-se, ainda, que o valor atualizado do débito apurado (sem juros) , em 1º/1/2017, é de R$ 293.105,64, portanto, superior ao limite mínimo de R$ 100.000,00, conforme estabelecido nos arts. 6º, inciso I, e 19 da IN/TCU 71/2012, modificada pela IN/TCU 76/2016. 
OUTROS PROCESSOS/DÉBITOS NOS SISTEMAS DO TCU COM OS MESMOS RESPONSÁVEIS
	18. Informa-se que foi encontrado processo no Tribunal com o mesmo responsável:
	Responsável
	Processos

	Abelardo Antônio Coutinho
	Processo 005.405/2013-0 - TCE, Encerrado, Tomada de Contas Especial - Aplicação irregular dos recursos federais do Cv. 1687/2004, celebrado entre O FNS/MS e a PM de Puxinanã/PB - Siafi 505454;
Processo 018.616/2019-4 - CBEX, Encerrado, Acompanhamento de Cobrança Executiva (CBEX) , Cobrança Executiva de débito originária do (s) AC (s) AC-3774-16/2018-2C, referente ao TC Processo 005.405/2013-0;
Processo 018.619/2019-3 - CBEX, Encerrado Acompanhamento de Cobrança Executiva (CBEX) , Cobrança Executiva de multa originária do (s) AC (s) AC-3774-16/2018-2C, referente ao TC Processo 005.405/2013-0.

	19. A tomada de contas especial está, assim, devidamente constituída e em condição de ser instruída.
	EXAME TÉCNICO			  
	20. Preliminarmente à descrição de cada argumento e respectiva análise das alegações de defesa oferecidas pelo responsável, por intermédio de advogado legalmente constituído (peça 13) , importante registrar que, no Cadastro Nacional de Pessoa Física da Receita Federal do Brasil (CPF/RFB) , há informação de que o responsável faleceu em 2019. Em consulta ao Sisobi, verificou-se que o falecimento ocorreu em 8/6/2019, e a certidão foi registrada no Cartório de Registro Civil de Joé Pinheiro Zona Leste, no município de Campina Grande/PB (peça 15) .
	21. Passa-se à descrição de cada argumento apresentado, seguido da respectiva análise técnica.
	22. Argumento 1: o objeto do programa foi atingido integralmente (peça 12, p. 2-3) 
	22.1. Descrição: alega a defesa que as ações sociais previstas nos programas foram efetivadas de forma exemplar, tendo em vista que todos os recursos foram aplicados pelo gestor, bem como o objeto do programa foi devidamente cumprido e revertido em prol da população, ou seja, foi atendido o interesse público, restando claro que foram supridos os supostos vícios apontados pelo MDS ao determinar a instauração da tomada de contas especial.
	22.2. Análise: as alegações ora descritas cingem-se a afirmações desacompanhadas de qualquer comprovação documental de que, efetivamente, os recursos foram utilizados na oferta de serviços socioassistenciais de Proteção Social Básica - PSB e Proteção Social Especial - PSE.
	22.2.1. Conforme demonstrado na seção histórico, o Ministério Público Federal solicitou a apuração de supostas irregularidades na execução do Programa de Erradicação do Trabalho Infantil e do Projovem Urbano e, em virtude disso, foi solicitada a documentação comprobatória (notas fiscais, extratos bancários, notas de empenho, relação de pagamento) do Programa de Erradicação do Trabalho Infantil (PETI) , relativa ao exercício de 2012, de modo que ficasse evidenciado o nexo causal entre os documentos comprobatórios dos gastos e os valores debitados nos extrato bancários, como forma de demonstrar a boa e regular aplicação dos recursos repassados na modalidade fundo a fundo. 
	22.2.2. Foi apontado, ainda, pelo órgão repassador, que o Demonstrativo Sintético não apresentava os valores de forma correta: no Projovem Adolescente-PBV I, a movimentação financeira foi de R$ 69.406,33 e não R$ 73.718,97, como consta no mencionado demonstrativo. No Piso Básico Fixo, a movimentação foi de R$ 60.005,06 e não R$ 64.535,06. No Piso Variável de Média Complexidade-PETI, a movimentação foi de R$ 84.379,02 e não os R$ 91.379,22, como consta no sobredito demonstrativo.
	22.2.3. Em que pese o gestor ter sido notificado para sanar as irregularidades constatadas, não logrou afastá-las. Suscitada a se pronunciar nos autos, a Prefeita sucessora informou que não houve transição de mandato, bem como não encontrou, nos arquivos municipais, a documentação referente ao exercício sob exame.
	22.2.4. Assim, tendo em vista que a defesa não acostou aos autos quaisquer evidências da regular aplicação dos recursos, os argumentos não devem ser acatados.
	23. Argumento 2: ausência de elementos que comprovem a existência de improbidade administrativa, prática de ato doloso ou má-fé (peça 12, p. 3-5|) 
	23.1. Descrição: inicia a defesa discorrendo que a doutrina defende que a improbidade administrativa é uma espécie do gênero imoralidade administrativa, qualificada pela desonestidade de conduta do agente, que causa o enriquecimento ilícito do agente, mediante a obtenção de vantagem indevida para si ou para outrem ou causa prejuízo ao erário.
	23.1.1. Acrescenta que as infrações capituladas na lei de improbidade administrativa requerem o elemento material de resultado, ou seja, o dolo do agente e de lesão ao erário público, sem os quais não há ilicitude.
	23.1.2. Neste contexto, segundo a defesa, inexiste nos autos qualquer comprovação de que o responsável tenha se enriquecido ilicitamente, 'como exige a lei, não podendo uma possível condenação tomar como base apenas suposições e/ou incertezas, sob pena de afrontar a legislação pátria à espécie'.
	23.1.3. Portanto, não há respaldo legal para o prosseguimento deste processo, em razão da inocorrência de atos causadores de prejuízo ao erário público, tendo em vista que os recursos foram utilizados conforme previsto no plano de trabalho, 'o fomento ao transporte escolar municipal'.
	23.1.4. Na sequência, consigna que:
	'Mesmo algum ato ilegal sendo praticado, que não é o caso em questão, haja vista os equipamentos terem sido adquiridos e entregues na sua totalidade, observe-se que não há dolo, não se vê a existência de má-fé que revele realmente a presença de um comportamento desonesto ou uma conduta ímproba.'
	23.1.5. Assinala, socorrendo-se de lição de Maria Sylvia Zanella de Pietro, que, com a quantidade de normas existentes (leis, decretos, MP, regulamentos, portarias) , torna-se praticamente impossível conhecer todas as leis, bem como algumas normas admitem diferentes interpretações e são aplicadas por servidores estranhos à área jurídica. Por isso, exige bom senso, pesquisa de intenção do agente, de modo a evitar a sobrecarga do judiciário com questões irrelevantes que podem ser adequadamente resolvidas na própria esfera administrativa.
	23.1.6. Finaliza afirmando que as imputações são descabidas, ante a falta de dolo e culpa grave na atuação do gestor responsável, locupletamento ilícito, mas apenas erros de ordem formal, facilmente sanáveis, conforme demonstrado, razão pela qual requer o julgamento regular das despesas.
	23.2. Análise: o ônus da prova da regularidade na aplicação dos recursos públicos decorre do art. 70, parágrafo único, da Constituição Federal, bem como do art. 93 do Decreto-Lei 200/1967 c/c o art. 66 do Decreto 93.872/1986, os quais deixam claro que tal comprovação compete exclusivamente ao gestor dos recursos. 
	23.2.1. Tal entendimento está consolidado nesta Corte de Contas, conforme se verifica nos Acórdão 1577/2014-TCU-Segunda Câmara, Relator Ministro Substituto André Luís de Carvalho, 6.716/2015-1ª Câmara, 9.254/2015-2ª Câmara, Relator Ministra Ana Arraes, 9.820/2015-2ª, Relator Ministro Raimundo Carreiro, Câmara e 659/2016-2ª Câmara, Relator Ministro Substituto Marcos Bemquerer, 4.099/2021-1ª Câmara, Relator Ministro Walton Alencar Rodrigues, 2.354/2021-1ª Câmara, Relator Ministro Benjamin Zymler, e 3.065/2020-Plenário, Relator Ministro Benjamin Zymler, entre outros) . 
	23.2.2. No caso em exame, a prestação de contas dos recursos repassados pelo FNAS para a execução dos serviços socioassistenciais do PSB e do PSE é realizada mediante a apresentação do Demonstrativo Sintético Anual da Execução Físico-Financeira e do Parecer do Conselho Municipal de Assistência Social, nos termos do art. 6º da Portaria MDS 625/2010. Não obstante, as informações lançadas eletronicamente no sistema disponibilizado pelo MDS presumem-se verdadeiras, exigindo-se que os documentos sejam mantidos arquivados em boa ordem e conservação, nos termos do art. 7º do mesmo normativo.
	23.2.3. Ainda segundo o sobredito normativo, sempre que houver indício de que as informações lançadas no referido sistema sejam inverídicas ou mesmo insuficientes, poderão ser requisitados esclarecimentos necessários à apuração dos fatos (§ 2º, art. 7º, do referido normativo) . Esta é a situação verificada no presente caso: houve indícios de irregularidades e o órgão repassador solicitou a documentação comprobatória dos gastos, e a solicitação não foi atendida pelo responsável, tampouco enviada juntamente com as alegações de defesa.
	23.2.4. Quanto à não caracterização de improbidade administrativa e à ausência de dolo, má-fé ou comprovação de enriquecimento ilícito alegadas pela defesa, registre-se que, no primeiro caso, o instituto não se insere na esfera de competência do Tribunal. As demais alegações não socorrem a defesa, tendo em vista que, nos processos apreciados pelo Tribunal, a condenação do agente prescinde de dolo ou má-fé, bastando a existência de prejuízo ao erário e o nexo causal entre a conduta do agente o dano causado (Acórdão 10881/2018-TCU-Segunda Câmara, Relator Ministro José Múcio Monteiro, 2.178/2013-2ª Câmara, Relator Ministro Benjamin Zymler, 185/2016-Plenário, Relator Ministro Vital do Rego) .
	23.2.5. Conforme já delineado nos autos, o gestor dos recursos não logrou comprovar a boa e regular aplicação a que estava obrigado legal e constitucionalmente. A falta de apresentação da documentação comprobatória da despesa impossibilita verificar o nexo causal entre os pagamentos efetuados e os saques realizados nas contas correntes específicas dos programas, levando à presunção de dano ao erário. Portanto, as alegações de defesa ora analisadas devem ser rejeitadas.
	24. Importante registrar que o falecimento do responsável não obsta o prosseguimento do processo e o consequente julgamento, tendo em vista o pleno aperfeiçoamento da relação jurídica processual com a citação válida do falecido e apresentação da defesa, devendo a responsabilidade para recompor o erário recair sobre o espólio ou, caso tenha havido a partilha, aos herdeiros, até o limite do patrimônio transferido, nos termos do art. 5º, inciso XLV, da Constituição Federal.
	25. O entendimento supra guarda consonância com a jurisprudência deste Tribunal, a exemplo dos Acórdão 208/2014-TCU-Plenário, Relator Ministro José Múcio Monteiro, e 2.726/2016-Plenário, Relator Ministro Augusto Nardes.
	26. Por outro lado, considerando que a multa tem natureza punitiva e caráter personalíssimo, o falecimento do responsável impede a proposição de aplicação da sanção prevista no art. 57 da Lei 8.443/1992.
	27. Registre-se, ainda, que, na composição do débito, foram incluídas despesas bancárias. Contudo, o valor corresponde às referidas despesas será desconsiderado, uma vez que a jurisprudência do TCU é no sentido de que, quando as despesas forem decorrentes da simples utilização de serviços bancários necessários e inevitáveis para manutenção da conta corrente específica e para a utilização de serviços que não sejam consequência de comportamento inadequado do titular da conta corrente, não cabe a devolução nem pelo gestor nem pelo ente público (Acórdão 169/2019-TCU-Plenário, Relator Ministro-Substituto Marcos Bemquerer, 2.508/2018-2ª Câmara, Relator Ministro-Substituto Aroldo Cedraz, 7.596/2017-2ª Câmara, Relator Ministro Augusto Nardes, 6.197/2016-1ª Câmara, Relator Ministro Benjamin Zymler, e 1.705/2021-2ª Câmara, Relator Ministro Aroldo Cedraz) . Deste modo, será excluído o valor de R$ 167,40.
	Prescrição da Pretensão Punitiva
	28. Vale ressaltar que a pretensão punitiva do TCU, conforme Acórdão 1.441/2016Plenário, Relator Min. Benjamin Zymler, que uniformizou a jurisprudência acerca dessa questão, subordina-se ao prazo geral de prescrição indicado no art. 205 do Código Civil, que é de dez anos, contado da data de ocorrência da irregularidade sancionada, nos termos do art. 189 do Código Civil, sendo este prazo interrompido pelo ato que ordenar a citação, a audiência ou a oitiva dos responsáveis.
	29. No caso em exame, a perspectiva de aplicação de penalidade aos responsáveis dificilmente será alcançada pela prescrição, uma vez que a irregularidade sancionada se deu de 20/1/2012 a 14/12/2012 e o ato de ordenação da citação ocorreu em 9/7/2018 (peça 8) .
	30. Apesar de não ter ocorrido a prescrição da pretensão punitiva, tendo em vista que o responsável faleceu, e a multa tem caráter personalíssimo, não cabe a proposição da multa prevista no art. 57 da Lei 8.443/1992.
	CONCLUSÃO
	31. A partir dos elementos constantes nos autos e do exame das ocorrências descritas na seção 'Exame Técnico', verifica-se que as alegações de defesa apresentadas pelo responsável não foram suficientes para elidir as irregularidades, devendo as suas contas serem julgadas irregulares, condenando-o à devolução da quantia apurada.
	32. Apesar de não ter prescrito a pretensão punitiva, em razão de o responsável ter falecido, não será proposta a aplicação de multa.
	PROPOSTA DE ENCAMINHAMENTO
	33. Diante do exposto, submetem-se os autos à consideração superior, propondo:
rejeitar as alegações de defesa apresentadas pelo Sr. Abelardo Antônio Coutinho (falecido) , CPF XXX.580.294-XX;
com fundamento nos arts. 1º, inciso I, e 16, inciso III, alínea 'c', e § 2º da Lei 8.443/1992, c/c os arts. 19 e 23, inciso III, da mesma Lei, e com os arts. 1º, inciso I, 202, § 6º, 209, inciso III, e 210 e 214, inciso III, do RITCU, julgar irregulares as contas do espólio do Sr. Abelardo Antônio Coutinho (falecido) , CPF XXX.580.294-XX, ex-prefeito, condenando-o ao pagamento das quantias abaixo relacionadas, com a fixação do prazo de quinze dias, a contar da notificação, para comprovar, perante o Tribunal (art. 214, inciso III, alínea 'a', do RITCU) , o recolhimento das dívidas aos cofres do Fundo Nacional de Assistência Social, atualizadas monetariamente e acrescidas dos juros de mora devidos, calculados a partir da correspondente data até o efetivo recolhimento, na forma da legislação em vigor, em decorrência da não comprovação da regular aplicação dos recursos repassados pelo FNAS, em 2012:
	Data da Ocorrência
	Valor original (R$) 

	6/2/2012
	                        504,00 

	8/2/2012
	 1.428.00 

	8/2/2012
	 1.428.00 

	10/2/2012
	                     2.117,01 

	10/2/2012
	                        459,80 

	7/3/2012
	                        768,00 

	7/3/2012
	                        504,00 

	7/3/2012
	                        504,00 

	7/3/2012
	                        504,00 

	7/3/2012
	                        504,00 

	7/3/2012
	                        504,00 

	7/3/2012
	                        504,00 

	7/3/2012
	                        504,00 

	7/3/2012
	                        504,00 

	15/3/2012
	                        498,12 

	15/3/2012
	                     2.202,08 

	10/4/2012
	                        768,00 

	10/4/2012
	                        522,48 

	10/4/2012
	                        522,48 

	10/4/2012
	                        522,48 

	10/4/2012
	                        522,48 

	10/4/2012
	                        522,48 

	10/4/2012
	                       522,48 

	10/4/2012
	                        522,48 

	10/4/2012
	                        522,48 

	12/4/2012
	                        448,58 

	12/4/2012
	                       418,62 

	11/5/2012
	                        600,94 

	11/5/2012
	                        599,62 

	24/5/2012
	                        796,16 

	24/5/2012
	                       522,48 

	24/5/2012
	                       522,48 

	24/5/2012
	                        522,48 

	24/5/2012
	                        522,48 

	24/5/2012
	                        522,48 

	24/5/2012
	                        522,48 

	24/5/2012
	                        522,48 

	24/5/2012
	                        522,48 

	27/6/2012
	                       796,16 

	27/6/2012
	                        522,48 

	27/6/2012
	                        522,48 

	27/6/2012
	                        522,48 

	27/6/2012
	                        522,48 

	27/6/2012
	                        522,48 

	27/6/2012
	                        522,48 

	27/6/2012
	                        522,48 

	27/6/2012
	                        522,48 

	18/7/2012
	                       798,16 

	18/7/2012
	                       522,48 

	18/7/2012
	                        522,48 

	18/7/2012
	                        522,48 

	18/7/2012
	                        522,48 

	18/7/2012
	                        522,48 

	18/7/2012
	                        522,48 

	18/7/2012
	                        522,48 

	18/7/2012
	                        522,48 

	24/7/2012
	                     1.921,08 

	24/7/2012
	                        422,26 

	24/7/2012
	                        351,08 

	9/8/2012
	                        680,00 

	9/8/2012
	                        696,64 

	9/8/2012
	                        522,48 

	9/8/2012
	                        522,48 

	9/8/2012
	                        522,48 

	9/8/2012
	                        522,48 

	9/8/2012
	                        522,48 

	9/8/2012
	                        522,48 

	9/8/2012
	                        522,48 

	10/8/2012
	                        929,82 

	3/9/2012
	                        264,56 

	3/9/2012
	                     1.845,46 

	3/9/2012
	                        522,48 

	3/9/2012
	                        522,48 

	3/9/2012
	                        522,48 

	3/9/2012
	                        522,48 

	3/9/2012
	                        522,48 

	3/9/2012
	                        522,48 

	3/9/2012
	                        522,48 

	4/9/2012
	                        795,16 

	4/9/2012
	                       522,48 

	28/9/2012
	                        500,00 

	1º/10/2012
	                        796,16 

	1º/10/2012
	                        522,48 

	1º/10/2012
	                        522,48 

	1º/10/2012
	                        522,48 

	1º/10/2012
	                        522,48 

	1º/10/2012
	                        522,48 

	1º/10/2012
	                        522,48 

	1º/10/2012
	                        522,48 

	1º/10/2012
	                        522,48 

	24/10/2012
	                     1.269,06 

	24/10/2012
	                     1.468,88 

	24/10/2012
	                     2.891,32 

	12/11/2012
	                     2.199,20 

	5/12/2012
	                        796,16 

	5/12/2012
	                        522,48 

	5/12/2012
	                        522,48 

	5/12/2012
	                        522,48 

	5/12/2012
	                       522,48 

	5/12/2012
	                        522,48 

	5/12/2012
	                        522,48 

	5/12/2012
	                        522,48 

	5/12/2012
	                        522,48 

	20/1/2012
	                    3.296,24 

	20/1/2012
	                     3.525,12 

	20/1/2012
	                        441,00 

	8/2/2012
	                        945,00 

	8/2/2012
	                        504,00 

	8/2/2012
	45,00 

	8/2/2012
	                       756,00 

	10/2/2012
	                     2.123,18 

	10/2/2012
	                       421,39 

	7/3/2012
	                        945,00 

	7/3/2012
	                        504,00 

	7/3/2012
	                        945,00 

	7/3/2012
	                        756,00 

	10/4/2012
	                        945,00 

	10/4/2012
	                        504,00 

	10/4/2012
	                        945,00 

	10/4/2012
	                        756,00 

	12/4/2012
	                     1.804,58 

	12/4/2012
	                     1.151,30 

	26/4/2012
	                        945,00 

	26/4/2012
	                        504,00 

	26/4/2012
	                        945,00 

	26/4/2012
	                        756,00 

	11/5/2012
	                      599,62 

	11/5/2012
	                        600,94 

	24/5/2012
	                       945,00 

	24/5/2012
	                        504,00 

	24/5/2012
	                       945,00 

	24/5/2012
	                        756,00 

	27/6/2012
	                        945,00 

	27/6/2012
	                        504,00 

	27/6/2012
	                        945,00 

	27/6/2012
	                        756,00 

	24/7/2012
	                     1.464,68 

	24/7/2012
	                       498,34 

	24/7/2012
	                     1.541,26 

	24/7/2012
	                        379,47 

	24/7/2012
	                        945,00 

	24/7/2012
	                        504,00 

	24/7/2012
	                        945,00 

	24/7/2012
	                        756,00 

	3/9/2012
	                        945,00 

	3/9/2012
	                      504,00 

	3/9/2012
	                        945,00 

	3/9/2012
	                        756,00 

	1º/10/2012
	                        945,00 

	1º/10/2012
	                        504,00 

	1º/10/2012
	                        945,00 

	1º/10/2012
	                        756,00 

	29/10/2012
	                     2.999,76 

	29/10/2012
	                     1.560,12 

	29/10/2012
	                     2.948,06 

	22/11/2012
	                        756,00 

	22/11/2012
	                        945,00 

	22/11/2012
	                        504,00 

	22/11/2012
	                       945,00 

	12/12/2012
	                        756,00 

	12/12/2012
	                        945,00 

	12/12/2012
	                        504,00 

	12/12/2012
	                        945,00 

	20/1/2012
	                     1.654,36 

	25/1/2012
	                        802,40 

	25/1/2012
	                        457,80 

	25/1/2012
	                        457,80 

	25/1/2012
	                        457,80 

	25/1/2012
	                        504,00 

	25/1/2012
	                        457,80 

	25/1/2012
	                        504,00 

	25/1/2012
	                        457,80 

	25/1/2012
	                        457,80 

	25/1/2012
	                        457,80 

	25/1/2012
	1.945,00 

	12/3/2012
	                     2.000,00 

	15/3/2012
	                     2.462,76 

	15/3/2012
	                        568,10 

	15/3/2012
	                     1.054,84 

	16/4/2012
	                        895,68 

	16/4/2012
	                        522,48 

	16/4/2012
	                        522,48 

	16/4/2012
	                        522,48 

	16/4/2012
	                        522,48 

	16/4/2012
	                        522,48 

	16/4/2012
	                        522,48 

	16/4/2012
	                        522,48 

	16/4/2012
	522,48 

	16/4/2012
	                        522,48 

	16/4/2012
	                        895,68 

	26/4/2012
	                        522,48 

	26/4/2012
	                        522,48 

	26/4/2012
	                        522,48 

	26/4/2012
	                       522,48 

	26/4/2012
	                        522,48 

	26/4/2012
	                        522,48 

	26/4/2012
	                        522,48 

	26/4/2012
	                       522,48 

	26/4/2012
	                        522,48 

	11/5/2012
	                     2.969,60 

	11/5/2012
	                        298,70 

	4/6/2012
	                        895,68 

	4/6/2012
	                       522,48 

	4/6/2012
	                        522,48 

	4/6/2012
	                        522,48 

	4/6/2012
	                        522,48 

	4/6/2012
	                        522,48 

	4/6/2012
	                        522,48 

	4/6/2012
	                        522,48 

	4/6/2012
	                        522,48 

	4/6/2012
	                       522,48 

	4/7/2012
	                        895,68 

	4/7/2012
	                        522,48 

	4/7/2012
	                        522,48 

	4/7/2012
	                        522,48 

	4/7/2012
	                        522,48 

	4/7/2012
	                        522,48 

	4/7/2012
	                        522,48 

	4/7/2012
	                        522,48 

	4/7/2012
	                        522,48 

	10/7/2012
	                        522,48 

	18/7/2012
	                        895,68 

	18/7/2012
	                        522,48 

	18/7/2012
	                        522,48 

	18/7/2012
	                        522,48 

	18/7/2012
	                        522,48 

	18/7/2012
	                        522,48 

	18/7/2012
	                        522,48 

	18/7/2012
	                        522,48 

	18/7/2012
	                        522,48 

	18/7/2012
	                        522,48 

	24/7/2012
	                     2.678,90 

	24/7/2012
	                        384,48 

	24/7/2012
	                        479,08 

	9/8/2012
	                        895,68 

	9/8/2012
	                        522,48 

	9/8/2012
	                        522,48 

	9/8/2012
	                       522,48 

	9/8/2012
	                        522,48 

	9/8/2012
	                        522,48 

	9/8/2012
	                        522,48 

	9/8/2012
	                        522,48 

	9/8/2012
	                        522,48 

	9/8/2012
	                        522,48 

	10/8/2012
	                     2.520,16 

	17/9/2012
	                        895,68 

	17/9/2012
	                        522,48 

	17/9/2012
	                        522,48 

	17/9/2012
	                        522,48 

	17/9/2012
	                        522,48 

	17/9/2012
	                        522,48 

	17/9/2012
	                        522,48 

	17/9/2012
	                        522,48 

	17/9/2012
	522,48 

	17/9/2012
	                        522,48 

	9/10/2012
	                    2.868,04 

	9/10/2012
	                        895,68 

	9/10/2012
	                        522,48 

	9/10/2012
	                        522,48 

	9/10/2012
	                        522,48 

	9/10/2012
	                        522,48 

	9/10/2012
	                        522,48 

	9/10/2012
	                        522,48 

	9/10/2012
	                        522,48 

	9/10/2012
	                        522,48 

	9/10/2012
	                       522,48 

	19/11/2012
	                        895,68 

	19/11/2012
	                        522,48 

	19/11/2012
	                        522,48 

	19/11/2012
	                       522,48 

	19/11/2012
	                       522,48 

	19/11/2012
	                        522,48 

	19/11/2012
	                        522,48 

	19/11/2012
	                       522,48 

	19/11/2012
	                        522,48 

	19/11/2012
	                        522,48 

	20/11/2012
	                     1.500,00 

	12/12/2012
	                       895,68 

	12/12/2012
	                        522,48 

	12/12/2012
	                        522,48 

	12/12/2012
	                        522,48 

	12/12/2012
	                        522,48 

	12/12/2012
	                        522,48 

	12/12/2012
	                        522,48 

	12/12/2012
	                        522,48 

	12/12/2012
	                       522,48 

                 Valor do débito atualizado (com juros) até 19/3/2021: R$ 369.745,46

autorizar, desde logo, a cobrança judicial da dívida, caso não atendida a notificação, na forma do disposto no art. 28, inciso II, da Lei 8.443/1992;
autorizar também, desde logo, se requerido, com fundamento no art. 26, da Lei 8.443/1992, c/c o art. 217, §§ 1º e 2º, do RITCU, o parcelamento da dívida em até 36 parcelas, incidindo, sobre cada parcela, corrigida monetariamente, os correspondentes acréscimos legais, fixando-lhe o prazo de quinze dias, a contar do recebimento da notificação, para comprovar, perante o Tribunal, o recolhimento da primeira parcela, e de trinta dias, a contar da parcela anterior, para comprovar os recolhimentos das demais parcelas, devendo incidir, sobre cada valor mensal, atualizado monetariamente, os juros de mora devidos, no caso do débito, na forma prevista na legislação em vigor, alertando o responsável de que a falta de comprovação do recolhimento de qualquer parcela importará o vencimento antecipado do saldo devedor, nos termos do § 2º do art. 217 do RITCU; 
enviar cópia do acórdão a ser prolatado à Procuradoria da República no Estado da Paraíba, nos termos do § 3º do art. 16 da Lei 8.443/1992 c/c o § 7º do art. 209 do RITCU, para adoção das medidas cabíveis, informando-lhe que o inteiro teor da deliberação pode ser consultado no endereço http://www.tcu.gov.br/acordaos; e
enviar cópia do acórdão que vier a ser proferido ao Ministério da Cidadania e ao responsável, para ciência, informando que a presente deliberação, acompanhada do relatório e do voto que a fundamentam, está disponível para a consulta no endereço www.tcu.gov.br/acordaos, além de esclarecer que, caso requerido, o TCU poderá fornecer sem custos as correspondentes cópias, de forma impressa."
2.	O diretor e o secretário da SecexTCE ratificaram a instrução acima (peças 17 e 18) .
3.	O representante do Ministério Público junto ao Tribunal de Contas da União (MP/TCU) , em sua intervenção regimental, acolheu o encaminhamento alvitrado pela unidade técnica (peça 19) .
	É o relatório.

Johnson Gonçalves de Abrantes (OAB/PB 1663) e outros

Procuradora-Geral Cristina Machado da Costa e Silva

TOMADA DE CONTAS ESPECIAL. PROGRAMAS PROTEÇÃO SOCIAL BÁSICA E PROTEÇÃO SOCIAL ESPECIAL. EXERCÍCIO DE 2012. NÃO COMPROVAÇÃO DA REGULAR APLICAÇÃO DOS RECURSOS REPASSADOS PELA UNIÃO, POR INTERMÉDIO DO FUNDO NACIONAL DE ASSISTÊNCIA SOCIAL. CITAÇÃO. ARGUMENTOS INSUFICIENTES PARA DEMONSTRAR A ESCORREITA UTILIZAÇÃO DOS VALORES RECEBIDOS. CONTAS IRREGULARES. DÉBITO. CIÊNCIA.

TOMADA DE CONTAS ESPECIAL (TCE)

Em exame, processo de tomada de contas especial instaurada pelo extinto Ministério do Desenvolvimento Social e Agrário (MDSA) em desfavor do sr. Abelardo Antônio Coutinho, ex-prefeito do Município de Puxinanã/PB (gestões 2005-2008 e 2009-2012) , em razão da não comprovação da regular aplicação dos recursos repassados pela União, por intermédio do Fundo Nacional de Assistência Social (FNAS) , no exercício de 2012.
2.	Os valores transferidos ao referido município, na modalidade fundo a fundo, serviriam aos programas Proteção Social Básica (PSB) e Proteção Social Especial (PSE) .
3.	O fundamento para a instauração da presente tomada de contas especial, conforme registrado pelo tomador de contas, foi a impugnação total das despesas em razão da ausência de documentação comprobatória, a saber: notas de empenho, notas fiscais, cópias de cheques, extratos bancários, relação de pagamento, entre outros.
4.	O Relatório de Tomada de Contas Especial 174/2019 (peça 4, p. 9-16) indicou a ocorrência de dano ao erário correspondente a R$ 213.957,81, sob a responsabilidade do ex-prefeito, a quem coube a gestão dos recursos.
5.	Nesta Corte de Contas, foi promovida a citação do sr. Abelardo Antônio Coutinho para que apresentasse alegações de defesa.
6.	Validamente notificado, o ex-prefeito, por intermédio de advogado regularmente constituído, juntou aos autos os argumentos constantes da peça 12. Em síntese, o responsável alega que: (i) os objetos dos programas foram atingidos integralmente; e (ii) inexistem elementos que comprovem a ocorrência de improbidade administrativa, a prática de ato doloso ou má-fé.
7.	Em posicionamentos uniformes, a SecexTCE e o MP/TCU recomendaram a rejeição das alegações de defesa, uma vez que não vieram acompanhadas de qualquer comprovação documental de que, efetivamente, os recursos foram utilizados na oferta de serviços socioassistenciais de Proteção Social Básica (PSB) e de Proteção Social Especial (PSE) .
8.	Cumpre destacar trecho da instrução técnica que bem evidencia o fato de o ex-gestor não ter se desincumbido satisfatoriamente do seu dever de demonstrar o regular emprego dos valores recebidos (peça 16, p. 12-13) :
	"20.2.2 No caso em exame, a prestação de contas dos recursos repassados pelo FNAS para a execução dos serviços socioassistenciais do PSB e do PSE é realizada mediante a apresentação do Demonstrativo Sintético Anual da Execução Físico-Financeira e do Parecer do Conselho Municipal de Assistência Social, nos termos do art. 6º da Portaria MDS 625/2010. Não obstante, as informações lançadas eletronicamente no sistema disponibilizado pelo MDS presumem-se verdadeiras, exigindo-se que os documentos sejam mantidos arquivados em boa ordem e conservação, nos termos do art. 7º do mesmo normativo.
	20.2.3	Ainda segundo o sobredito normativo, sempre que houver indício de que as informações lançadas no referido sistema sejam inverídicas ou mesmo insuficientes, poderão ser requisitados esclarecimentos necessários à apuração dos fatos (§ 2º, art. 7º, do referido normativo) . Esta é a situação verificada no presente caso, houve indícios de irregularidades, e o órgão repassador solicitou a documentação comprobatória dos gastos, e a solicitação não foi atendida pelo responsável, tampouco, enviada juntamente com as alegações de defesa." (g. n.) .
9.	Desse modo, a unidade técnica e o representante do MP/TCU propõem o julgamento pela irregularidade das contas do responsável, condenando-o em débito.
10.	Considerando, porém, que o ex-prefeito faleceu em 8/6/2019 (vide certidão registrada no Cartório de Registro Civil de Joé Pinheiro Zona Leste, no município de Campina Grande/PB, inserta à peça 15) , não houve proposta de aplicação da multa prevista no art. 57 da Lei 8.443/1992, ante o caráter personalíssimo dessa sanção.
11.	Diante da inexistência, nos autos, de elementos capazes de comprovar a boa e regular aplicação dos recursos, acolho a proposta formulada pela unidade técnica e endossada pelo Parquet especializado no sentido de julgar irregulares as presentes contas, com imputação de débito correspondente à totalidade dos valores recebidos para a execução dos serviços de Proteção Social Básica (PSB) e de Proteção Social Especial (PSE) . 
12.	As alegações do ex-prefeito de que as ações sociais previstas foram efetivadas e de que os objetos dos programas foram devidamente cumpridos e revertidos em prol da população não vieram lastreadas por qualquer comprovação documental. Assim, não foi possível estabelecer o necessário nexo de causalidade entre os gastos constantes dos extratos bancários e os recursos em questão.
13.	Restou sobejamente evidenciada nos autos a responsabilidade do sr. Abelardo Antônio Coutinho pela não comprovação do regular emprego dos recursos repassados no exercício de 2012 (a prestação de contas foi totalmente impugnada pelo órgão repassador) .
14.	Destaca-se, ademais, que o ônus de comprovar a regularidade da integral aplicação dos recursos públicos compete ao gestor, por meio de documentação idônea, que demonstre, de forma efetiva e inequívoca, os gastos efetuados e o nexo de causalidade entre as despesas realizadas e os recursos federais recebidos.
15.	Logo, as contas do responsável devem ser julgadas irregulares, com imputação de débito correspondente ao montante apurado.
16.	Quanto à multa prevista no art. 57 da Lei 8.443/1992, o falecimento do ex-prefeito (ocorrido em 8/6/2019) impede a cominação de tal sanção, tendo em vista o seu caráter personalíssimo.
	Ante o exposto, voto no sentido de que o Tribunal adote o acórdão que ora submeto à deliberação desta Primeira Câmara.
                  TCU, Sala de Sessões Ministro Luciano Brandão Alves de Souza, em 22 de junho de 2021.
BENJAMIN ZYMLER 
Relator